【裁判字號】    89,上訴,1603
【裁判日期】    900120
【裁判案由】    搶奪
【裁判全文】
臺灣高等法院高雄分院刑事判決                  八十九年度上訴字第一六三號
    上 訴 人  台灣高雄地方法院檢察署檢察官
    被    告  甲○
右上訴人因被告搶奪案件，不服臺灣高雄地方法院八十九年度訴字第七○一號中華民
國八十九年十月六日第一審判決（起訴案號：臺灣高雄地方法院檢察署八十八年度偵
字第三○六三五號），提起上訴，本院判決如左：
      主  文
上訴駁回。
      理  由
一、公訴意旨略以：被告甲○意圖為自己不法之所有，於民國八十八年十二月十六日
    十八時四十分許，駕駛其所有車牌號碼XIU─五四五號重型機車，在高雄市○○
    區○○路與民生二路口國賓飯店旁，見乙○○一人獨自由南向北行走於河東路上
    ，即動手搶奪簡女之皮包（內有身分證，駕駛執照及健保卡各乙張、高雄企銀、
    萬泰銀行、遠東銀行及彰化銀行信用卡各乙張、大樂認同卡一張、白金項鍊一條
    、水晶項鍊一條、現金新台幣五千元、行動電話一台），得手後即逃逸，乙○○
    即於同日十八時四十分五十八秒時報警，隨即因有不詳之路人經過該地記下車牌
    號碼，立即於同日十八時四十一分十一秒報警，而為警循線查獲，因認被告甲○
    涉有刑法第三百二十五條第一項之搶奪罪嫌云云。
二、本件公訴人認被告甲○涉有右開搶奪罪嫌，無非係以被害人乙○○於警、偵訊之
    指訴、證人即承辦員警吳誨智之證述，及不詳民眾報案記錄為其論罪之依據。惟
    訊據被告堅決否認有搶奪犯行，辯稱：「案發當天晚上我在大義街吃完自助餐，
    騎車從大義街出來走大智路，沿大智路走中正路轉河東路再轉大同路，再左轉市
    ○路至台灣新聞報看報紙約五分鐘，回到家是六點五十幾分，警察就來了，我並
    沒有搶劫」等語。
三、按犯罪事實應依證據認定之，無證據不得推定其犯罪事實，刑事訴訟法第一百五
    十四條定有明文。又認定不利於被告之事實，須依積極證據，苟積極證據不足為
    不利於被告事實之認定時，即應為有利於被告之認定，更不必有何有利之證據（
    最高法院三十年上字第八一六號判例參照）。經查：
（一）本件搶奪被害人之搶犯為一穿淺色長褲、戴深色安全帽、體型壯碩、快速騎重
      型深色機車之男子，而該男子之年齡、是否穿著外套、機車廠牌、車牌號碼等
      ，則因天色已暗、搶犯騎機車速度很快，而無法確定，此據被害人於原審指明
      在卷，又被害人自警、偵訊至原審審理時，一再指認被告為搶犯之依據，則是
      被告在被查獲時，所穿著者為冬季較少人穿著之淺色長褲此一明顯目標，然查
      搶奪案件之發生過程，往往僅在短短數秒間，搶犯亦均迅速離開搶案現場，以
      免被發現逮捕，而被搶者與搶犯間絕大部分又互不相識，因此以短短數秒鐘與
      搶犯接觸之短暫模糊記憶，要被搶者對搶犯之特徵詳細描述，本有事實上之困
      難，則依被搶者短暫模糊記憶所為之指認，自無法排除誤認之可能性，雖被害
      人不可能誣指被告，但仍無法排除誤認之可能性，是自難單以被害人由一淺色
      長褲確認搶犯之指述而認被告有搶奪犯嫌，仍須有其他事證以佐其指述；況被
      害人乙○○於本院調查時證稱：「（在警訊中所述被告之衣服是否實在？）我
      是跟警員說在水銀燈下反射之衣服顏色，我沒有向警員說搶匪是中年人，因當
      時搶匪速度很快，我沒有辦法分辨其年紀。」「（有無辦法確認是否被告係搶
      匪？）我只能判斷的就只有淺色長褲，現不能確認是否被告所為」（見本院八
      十九年十二月六日訊問筆錄），故被害人雖自警、偵訊至原審審理時，一再指
      認被告為搶犯，惟其於本院審理時又改稱其無法確認是否被告所為，因此自難
      以被害人之指認遽認被告係搶嫌。
（二）次查，被害人乙○○在河東路、民生路口遭搶後，曾追至河東路請夢萊茵精品
      館門口保全人員陳良一向警察機關報案，而之後約十三秒即有一不具名民眾報
      案稱是一騎車牌號碼ＸＩＵ─五四五號機車之中年男子行搶，此雖經公訴人聽
      取該報案錄音帶製作勘驗筆錄在卷，然由證人陳良一於警訊證稱：「（乙○○
      被搶你是否有目睹搶奪過程及搶嫌特徵、騎乘交通工具？）‧‧我沒有看見搶
      奪過程及搶嫌特徵及騎乘交通工具，只是在我幫乙○○打電話前約一分鐘，我
      有看見一部重機車差一點與一部汽車擦撞，那部重機車不是ＸＩＵ─五四五號
      車」等語（見警訊筆錄第七頁背面），則以時間上的巧合，陳良一所看見之機
      車，亦有可能是搶犯所騎之重型機車，且本件承辦員警吳誨智於原審審理時亦
      證稱：「當天我們在市中路獲通報說民生路、河東路口有發生搶，我們馬上
      到現場，看見一女子說遭搶，我們載該女子回派出所時，有一機車男載女的
      ，說他們有去追嫌犯，但追錯，他追左邊的人，他說不是，是右邊的人，但已
      追不到，搶匪的特徵沒問那二人」等語（見原審卷第三十八頁），顯見案發現
      場見義勇為之民眾，亦有追錯搶犯者，則前開不具名民眾之報案記錄自亦無法
      排除誤認搶犯機車之可能，自不能僅以該不具名民眾之報案記錄即認定被告有
      搶奪之犯行。
（三）況本件警察機關於搶案發生之八十八年十二月十六日十八時四十分許後約二十
      分鐘內，即至被告在高雄市前金區○○○路三八七巷十號住宅查獲被告，惟其
      等並未自被告住處、前開機車內查獲任何屬於被害人遭搶之物，此業經承辦員
      警吳誨智證述在卷，且被告於員警詢問時，亦從未否認剛騎乘前開機車自外返
      家約五分鐘，並對案發前後之行蹤，交代明確，有其於警訊時所書自白書一份
      在卷足憑，據該自白書載明被告於八十八年十二月十六日十八時十二分在鹽埕
      區大義加油站加油後，至大義街千葉自助餐吃晚飯，此皆經證人陳勳鵬、郭淑
      惠於原審結證屬實（見原審卷第十五頁、三十七頁），則以被告當天十八時十
      二分猶在鹽埕區大義加油站加油後，並至大義街千葉自助餐吃晚飯，是否可能
      於當日十八時四十分許至案發現場行搶，又如何在短時間內，將被害人遭搶非
      屬現金而有經濟價值之項鍊、行動電話等物處分，而不被起獲，不無疑義。
（四）綜上所述，本件雖有不具名民眾之報案記錄及經被害人所指認搶犯係穿著淺色
      褲子，惟仍無法排除誤認之可能性，且警員亦未自被告住處或相關物件，查獲
      屬被害人遭搶之物品。此外復查無其他積極證據足證被告有何公訴意旨所指之
      犯行，要屬不能證明被告犯罪。
四、原審因而為被告無罪之諭知，經核尚無不合，公訴人上訴意旨仍執陳詞指摘原判
    決不當，並無理由，應予駁回。
據上論結，應依刑事訴訟法第三百六十八條，判決如主文。
本案經檢察官林應華到庭執行職務。
中      華      民      國    九十    年      一      月     二  十     日
                              臺灣高等法院高雄分院刑事第七庭
                                  審判長法官  王光照
                                        法官  黃仁松
                                        法官  黃憲文
右正本證明與原本無異。
如不服本判決，應於判決送達後十日內向本院提出上訴狀，其未述理由者並應於提
出上訴狀後十日內向本院補提理由書（應附繕本)。
                                      書記官  黃玉珠
中    華    民    國      九十      年       一       月     二十九     日
                                                                        Ｆ


司法院資訊處製作；財團法人民間司法改革基金會備份。
